臺灣南投地方法院刑事判決
111年度金訴字第129號
公  訴  人  臺灣南投地方檢察署檢察官 
被      告  陳富傑


上列被告因洗錢防制法案件，經檢察官提起公訴（111年度偵字
第4205號），及移送併辦（111年度偵字第5800號），被告於準
備程序中就被訴事實為有罪之陳述，本院合議庭裁定由受命法官
獨任進行簡式審判程序，判決如下：
    主  文
陳富傑幫助犯洗錢防制法第十四條第一項之一般洗錢罪，處有期
徒刑肆月，併科罰金新臺幣參萬元，罰金如易服勞役，以新臺幣
壹仟元折算壹日。
    犯罪事實及理由
一、犯罪事實：
    陳富傑依一般人社會生活之通常經驗，可預見將金融機構帳
    戶資料交由他人使用，可能幫助詐欺集團以詐欺社會大眾轉
    帳或匯款至該帳戶，成為所謂人頭帳戶；且其所提供之金融
    帳戶將來可幫助詐欺集團成員進行現金提領或網路轉帳，而
    切斷資金金流以隱匿詐欺犯罪所得之去向及所在，竟仍基於
    縱使帳戶被用以收受詐欺贓款、製造金流斷點，亦不違背其
    本意之幫助詐欺取財及幫助洗錢之不確定故意，於民國111年
    4月18日某時，在彰化縣○○市○○路000號之「空軍一號」彰化
    站，將其所申設之合作金庫商業銀行埔里分行（下稱合庫埔
    里分行）帳號000-0000000000000號帳戶（下稱本案帳戶）
    之提款卡，寄送至通訊軟體Messenger暱稱為「吳雨霏」之
    成年人所指定之處所，再以Messenger傳送本案帳戶之提款
    卡密碼予「吳雨霏」，供本案詐欺集團成員使用。嗣該詐欺
    集團成員取得本案帳戶之提款卡及密碼後，即意圖為自己不
    法之所有，基於詐欺取財及洗錢之犯意聯絡，以附表「詐欺
    方式」欄所示之方式，向張義佶、沈美玉施行詐術，致其等
    信以為真而陷於錯誤，於附表「匯款時間」欄所示時間，將
    附表「匯款金額」欄所示金額匯入本案帳戶內，後本案詐欺
    集團成員持本案帳戶提款卡將帳戶內款項提領一空，以製造
    資金斷點並隱匿詐欺犯罪所得之去向與所在，而完成洗錢行
    為。
二、證據名稱：
　㈠被告陳富傑於警詢、偵訊、本院準備程序及審理中之自白。
　㈡證人即告訴人張義佶、沈美玉於警詢之證述。
　㈢合庫埔里分行合金埔里字第1110001609號函暨本案帳戶之開
    戶基本資料、人像照片、印鑑卡影本、交易明細資料各1份
    、合庫埔里分行合金埔里字第1110001479號函暨本案帳戶之
    新開戶建檔登錄單、歷史交易明細查詢結果資料各1份。
　㈣告訴人張義佶之轉帳明細擷取照片2張。
　㈤詐欺集團成員撥打告訴人張義佶手機之通話紀錄擷取照片4張
    。
　㈥被告與「吳雨霏」之Messenger對話紀錄翻拍照片37張。
　㈦自動櫃員機交易明細影本7張。
　㈧告訴人沈美玉與暱稱「Jessy」之人之通訊軟體line對話紀錄
    翻拍照片7張。　
三、論罪科刑：
　㈠核被告所為，係犯刑法第30條第1項前段、第339條第1項之幫
    助詐欺取財罪及刑法第30條第1項前段、洗錢防制法第14條
    第1項之幫助一般洗錢罪。
　㈡被告以提供本案帳戶之提款卡及密碼之單一幫助行為，使本
    案詐欺集團成員得對告訴人張義佶、沈美玉施用詐術，並指
    示告訴人等匯款至本案帳戶，以遂行詐欺取財之犯行，且於
    詐欺集團成員自本案帳戶提領後達到掩飾犯罪所得去向之目
    的，係一行為同時侵害數財產法益；復以一行為同時觸犯幫
    助詐欺取財罪及幫助一般洗錢罪，為想像競合犯，應依刑法
    第55條前段規定，從一重論以幫助一般洗錢罪。又臺灣南投
    地方檢察署以111年度偵字第5800號移送併辦意旨書併案審
    理部分，與本案起訴書所載為同一事實，屬同一案件，自為
    本院審理範圍。　
　㈢被告係幫助他人為一般洗錢罪，為幫助犯，所犯情節較正犯
    輕微，依刑法第30條第2項規定，按正犯之刑減輕之。又洗
    錢防制法第16條第2項規定「犯前二條之罪，在偵查或審判
    中自白者，減輕其刑」，而被告於本院審理時自白幫助一般
    洗錢犯行，應依洗錢防制法第16條第2項規定，減輕其刑，
    並依法遞減輕之。　　　　
　㈣審酌被告不思以合法途徑賺取金錢，任意提供個人金融帳戶
    資料予他人使用，助長詐欺取財犯罪，使詐欺正犯得以隱匿
    真實身分，製造金流斷點，導致執法人員難以追查詐欺犯罪
    所得之去向，增加被害人尋求救濟之困難，復審酌被告本案
    行為所造成告訴人受財產上損害程度，被告迄今未賠償告訴
    人等之損害，及被告於本案前，並無其他前科之素行，有臺
    灣高等法院被告前案紀錄表在卷可查，及被告於本院審理時
    自陳高中肄業、目前擔任鎮民代表司機、月薪約2萬8000元
    個人經濟勉持、需負擔家中貸款等一切量刑事項，量處如主
    文所示之刑，並就罰金刑部分諭知易服勞役之折算標準。
四、沒收：
　㈠被告提供本案帳戶之提款卡及密碼予「吳雨霏」，但未收到
    報酬20萬元，據被告供述明確(投埔警偵字第1110010363號
    卷第5頁、本院卷第35頁、第59頁)，且卷內亦查無證據足認
    被告有因本案犯行獲得任何利益或報酬，是被告既無犯罪所
    得，自無從宣告沒收。
　㈡被告提供之本案帳戶提款卡與密碼，雖屬被告所有並供本案
    犯罪所用之物，惟本案帳戶業經通報為警示帳戶，無再供不
    法使用之可能，沒收欠缺刑法上之重要性，依刑法第38條之
    2第2項規定不予宣告沒收或追徵。　
五、依刑事訴訟法第273條之1第1項、第299條第1項前段，判決
    如主文。
六、如不服本件判決，得自收受送達之日起20日內，向本院提起
    上訴狀（須附繕本）。
本案經檢察官蔡岱霖提起公訴，檢察官黃淑美到庭執行職務。
中　　華　　民　　國　　111 　年　　11　　月　　30　　日
　　　　　　　　　刑事第一庭  法　官　顏代容
以上正本與原本無異。
如不服本判決應於收受送達後20日內向本院提出上訴書狀，並應
敘述具體理由；其未敘述上訴理由者，應於上訴期間屆滿後20日
內向本院補提理由書（均須按他造當事人之人數附繕本）「切勿
逕送上級法院」。
告訴人或被害人如對於本判決不服者，應具備理由請求檢察官上
訴，其上訴期間之計算係以檢察官收受判決正本之日期為準。
中　　華　　民　　國　　111 　年　　12　　月　　1 　　日
                              書記官  廖佳慧
附錄論罪科刑法條全文：
中華民國刑法第339條
（普通詐欺罪）
意圖為自己或第三人不法之所有，以詐術使人將本人或第三人之
物交付者，處5年以下有期徒刑、拘役或科或併科50萬元以下罰
金。
以前項方法得財產上不法之利益或使第三人得之者，亦同。
前二項之未遂犯罰之。
洗錢防制法第14條
有第二條各款所列洗錢行為者，處7年以下有期徒刑，併科新臺
幣5百萬元以下罰金。
前項之未遂犯罰之。
前二項情形，不得科以超過其特定犯罪所定最重本刑之刑。
附表：
編號 告訴人 匯款時間 詐欺方式 匯款金額 (新臺幣) 1 張義佶 111年4月19日18時36分 本案詐欺集團不詳成員於111年4月19日18時許，假冒博客來網路書店之客服人員，撥打電話給張義佶誆稱：因訂單設定錯誤，為解除錯誤設定須配合銀行作業等語；再假冒永豐商業銀行之行員撥打電話予張義佶，誆稱：須依指示操作網路銀行轉帳功能才可以解除錯誤設定等語，使張義佶信以為真，陷於錯誤而依指示操作網路銀行，於左列時間匯款右列金額至本案帳戶。 35101元 2 沈美玉 111年4月19日18時33分 本案詐欺集團不詳成員於111年4月19日12時許，假冒網路購物平台之客服人員，撥打電話給沈美玉誆稱：因作業疏失將其設定為經銷商，將逐月在其帳戶扣款，為解除錯誤設定須依指示將其帳戶內款項轉至指定帳戶，防免遭扣款等語，使沈美玉信以為真，陷於錯誤而依指示匯款，分別於左列時間，分別匯款右列金額至本案帳戶。 30000元   111年4月19日18時47分  29985元    111年4月20日0時22分  30000元   111年4月20日0時30分  29985元   111年4月20日0時39分  30000元